臺灣高雄地方法院民事裁定
111年度消債職聲免字第156號
聲  請  人  張綵欐（原名：張苑君）
0000000000000000

0000000000000000

0000000000000000

相對人即債  中國信託商業銀行股份有限公司
權人                
0000000000000000

法定代理人  利明献  
0000000000000000

0000000000000000

相對人即債  聯邦商業銀行股份有限公司
權人                
0000000000000000

法定代理人  林鴻聯  
相對人即債  花旗(台灣)商業銀行股份有限公司
權人                
0000000000000000

法定代理人  莫兆鴻  
代  理  人  陳正欽  
0000000000000000

0000000000000000

相對人即債  臺灣銀行股份有限公司
權人                
法定代理人  許志文  
代  理  人  賴松宏  
相對人即債  合作金庫商業銀行股份有限公司
權人                
法定代理人  雷仲達  
代  理  人  洪正賢  
上列當事人間消費者債務清理免責事件，本院裁定如下：
    主  文
債務人張綵欐不予免責。
    理  由
一、按法院為終止或終結清算程序之裁定確定後，除別有規定外
    ，應以裁定免除債務人之債務。又法院裁定開始清算程序後
    ，債務人有薪資、執行業務所得或其他固定收入，扣除自己
    及依法應受其扶養者所必要生活費用之數額後仍有餘額，而
    普通債權人之分配總額低於債務人聲請清算前2 年間，可處
    分所得扣除自己及依法應受其扶養者所必要生活費用之數額
    者，法院應為不免責之裁定，但債務人證明經普通債權人全
    體同意者，不在此限。而債務人有下列各款情形之一者，法
    院應為不免責之裁定。但債務人證明經普通債權人全體同意
    者，不在此限：㈠於七年內曾依破產法或本條例規定受免責
    。㈡故意隱匿、毀損應屬清算財團之財產，或為其他不利於
    債權人之處分，致債權人受有損害。㈢捏造債務或承認不真
    實之債務。㈣聲請清算前二年內，因消費奢侈商品或服務、
    賭博或其他投機行為，所負債務之總額逾聲請清算時無擔保
    及無優先權債務之半數，而生開始清算之原因。㈤於清算聲
    請前一年內，已有清算之原因，而隱瞞其事實，使他人與之
    為交易致生損害。㈥明知已有清算原因之事實，非基於本人
    之義務，而以特別利於債權人中之一人或數人為目的，提供
    擔保或消滅債務。㈦隱匿、毀棄、偽造或變造帳簿或其他會
    計文件之全部或一部，致其財產之狀況不真確。㈧故意於財
    產及收入狀況說明書為不實之記載，或有其他故意違反本條
    例所定義務之行為，致債權人受有損害，或重大延滯程序。
    消費者債務清理條例（下稱消債條例）第132條、第133條及
    第134 條分別定有明文。
二、經查：
  ㈠債務人於民國110年11月3日聲請清算，經本院110年度消債清
    字第263號裁定自111年2月10日開始清算程序，普通債權人
    於清算程序合計受償新臺幣（下同）30,768元，本院於111
    年7月14日以111年度司執消債清字第20號裁定清算程序終結
    等情，業經本院核閱前開卷宗無訛。依前揭規定，本院應為
    債務人是否免責之裁定。又本院函詢債權人陳述意見，債權
    人未表示同意債務人免責，合先敘明。 
  ㈡消債條例第133條
　1.債務人於111年2月10日開始清算程序後之收支情形
　⑴其陳稱在魚市場打工，每月收入約20,000元等情（本案卷第3
    9頁），並提出110年度綜合所得稅各類所得資料清單（本案
    卷第30頁）、收入切結書（本案卷第31頁）為證。而因債務
    人之申報所得及財產均為0元，亦未有勞保投保記錄，此有
    稅務電子閘門財產所得調件明細表（本案卷第15頁）、被保
    險人投保資料表（本案卷第9頁）在卷可佐，則其陳稱每月
    臨時工收入約20,000元，尚屬可採。另其並無領取其他補助
    ，亦有社會補助查詢表（本案卷第8頁）、勞動部勞工保險
    局函（本案卷第19頁）、勞動部勞動力發展署高屏澎東分署
    函（本案卷第25頁）在卷可稽，堪認其於開始清算程序後之
    每月固定收入為20,000元。
　⑵債務人主張每月支出約17,000元（本案卷第39頁背面）。按
    債務人必要生活費用，以最近1年衛生福利部或直轄市政府
    所公告當地區每人每月最低生活費1.2倍定之，消債條例第6
    4條之2第1項定有明文。依衛福部社會司所公告111年度高雄
    市最低生活費為13,341元，1.2倍為17,303元。則債務人主
    張必要生活費用低於上開金額，應屬可採。
　⑶從而，債務人於開始清算程序後，每月固定收入20,000元扣
    除必要生活費用17,000元，仍有餘額，應堪認定。
　2.債務人於聲請清算前二年（108年12月至110年11月）之收支
    情形
  ⑴其自陳在前鎮漁港或旗津從事分類漁獲之零工，日薪平均約1
    ,150元，每月工作日約18至20日，若一個月做20日，每月收
    入約23,000元，未領取補助或給付，108年度、109年度申報
    所得均為0元等情，有108年至109年綜合所得稅各類所得資
    料清單及財產歸屬資料清單（110年度消債清字第263號卷，
    下稱清卷第14、21至22頁）、財產及收入狀況說明書（清卷
    第5至7頁）、社會補助查詢表（清卷第57至59頁）、租金補
    助查詢表（清卷第60頁）、勞動部勞動力發展署高屏澎東分
    署函（清卷第82頁）、勞動部勞工保險局函（清卷第81頁）
    、健保投保紀錄（清卷第101至102頁）、收入切結書（清卷
    第23、89頁）等附卷可參。則於聲請清算前二年之可處分所
    得合計為552,000元（計算式：23,000×24＝552,000）。
　⑵依衛生福利部公布之高雄市每人每月最低生活費，108年度至
    110年度各為13,099元、13,099元、13,341元，1.2倍即為15
    ,719元、15,719元、16,009元。雖債務人陳稱其每月支出16
    ,000元等語，惟108年度、109年度高於15,719元之部分，未
    提出證據證明有此特別支出，並非可採，故債務人之必要生
    活費仍應以15,719元計算；110年度部分則因低於16,009元
    ，故以其主張之16,000元計算。據此，債務人每月必要生活
    費，自108年12月至111年11月合計之結果為380,347元（15,
    719×13＋16,000×11＝380,347）。
  ⑶因此債務人於聲請清算前二年之收入552,000元，扣除自己38
    0,347元之必要生活費用後，尚餘171,653元。
  3.普通債權人於清算程序之受償總額為30,768元低於該餘額17
    1,653元，因此，債務人有消債條例第133條不免責之事由，
    應可認定。
  ㈢消債條例第134條
　1.債務人於聲請清算前二年（108年12月至110年11月）間之10
    8年12月5日自金門港出境，108年12月6日自金門港入境；10
    9年1月15日自金門港出境，109年1月16日自金門港入境（本
    案卷第6頁）。據債務人陳稱：是因為在魚市場打工協助老
    闆出港去大陸看魚貨，如果魚貨便宜就會幫忙買回來，這些
    開銷是由老闆們出錢等語（本案卷第39頁背面）。審酌債務
    人從金門港出入境，僅出境1日，與其所述看魚貨乙節，並
    未違反常情，自難認其有第4款所謂「因消費奢侈商品或服
    務、賭博或其他投機行為，所負債務之總額逾聲請清算時無
    擔保及無優先權債務之半數，而生開始清算之原因。」之情
    事。債務人其他於清算前二年以前之出入境紀錄，與本事由
    無涉，無庸論列。
　2.又債權人臺灣銀行股份有限公司、合作金庫商業銀行股份有
    限公司主張債務人陳稱老闆請債務人去大陸地區看魚貨，應
    該有額外收入，債務人有隱匿所得之情事等語（本案卷第40
    頁）。債務人則陳稱因工頭擔心沒有幫我投保勞健保遭發現
    ，所以無法提出證明等語（本案卷第40頁）。而參酌債務人
    之工作性質為臨時工，工作收入以日薪計算，1日1,100元或
    1,200元，經其自陳明確（本案卷第40頁），因此其受工頭
    指示去看魚貨，為其計日工作之一部分，而未另外給薪，似
    非不能想像，則債務人所述看魚貨未有額外收入乙節，難認
    有何隱匿所得之情事。
　3.此外，債權人未提出證據證明債務人有何構成消債條例第13
    4條各款之事由，且經本院職權調查結果，尚無合於消債條
    例第134條其他各款之情事。
三、綜上所述，債務人符合消債條例第133條所定事由，應不予
    免責。債務人雖經本院裁定不免責，然如繼續清償債務達一
    定程度後，仍得聲請法院審酌是否裁定免責(如附錄）。
中　　華　　民　　國　　111 　年　　11　　月　　21　　日
              　　民事庭　　　法　官  陳美芳
上為正本係照原本作成。
如不服本裁定，應於裁定送達後10日內，以書狀向本院提出抗告
，並繳納抗告費新臺幣1千元。　　　　　　　　　
中　　華　　民　　國　　111 　年　　11　　月　　21　　日
                              書記官  胡美儀
附錄　　　　　　　　　　　　　　　
一、債務人繼續清償得聲請法院裁定免責之規定：
　　消費者債務清理條例第141條
　　債務人因第 133 條之情形，受不免責之裁定確定後，繼續
　　清償達該條規定之數額，且各普通債權人受償額均達其應受
　　分配額時，得聲請法院裁定免責。　　
    消費者債務清理條例第142條
　　法院為不免責或撤銷免責之裁定確定後，債務人繼續清償債
　　務，而各普通債權人受償額均達其債權額之 20% 以上者，
　　法院得依債務人之聲請裁定免責。
二、債務人嗣後聲請裁定免責時，須繼續清償各普通債權之最低
    應受分配額。